【裁判字號】    97,交聲,615
【裁判日期】    970630
【裁判案由】    聲明異議
【裁判全文】
臺灣彰化地方法院交通法庭裁定
原處分機關  交通部公路總局臺中區監理所彰化監理站
異  議  人
即受處分人  乙○○
上列受處分人因違反道路交通管理處罰條例案件，對於交通部公
路總局臺中區監理所彰化監理站於民國97年4月9日所為之處分（
原處分案號：彰監四字第裁64－I00000000號裁決書）聲明異議
，本院裁定如下：
    主  文
原處分撤銷。
乙○○不罰。
    理  由
一、按犯罪事實應依證據認定，無證據不得認定其犯罪事實；又
    不能證明被告犯罪者，應諭知無罪之判決，刑事訴訟法第
    154條第2項、第301條第1項分別定有明文。法院受理交通事
    件，準用刑事訴訟法之規定，道路交通管理處罰條例第89條
    前段亦定有明文，且認定不利於被告之事實須依積極證據，
    苟積極證據不足為不利於被告事實之認定時，即應為有利於
    被告之認定（最高法院30年臺上字第816號判例參照），又
    參酌最高法院76年臺上字第4986號判例「認定犯罪事實所憑
    之證據，雖不以直接證據為限，間接證據亦包括在內，然而
    無論直接證據或間接證據，其為訴訟上之證明，須於通常一
    般之人均不致有所懷疑，而得確得其為真實之程度者，始得
    據為有罪之認定，倘其證明尚末達到此一程度，而有合理之
    懷疑存在而無從使事實審法院得有罪之確信時，即應由法院
    為諭知被告無罪之判決」意旨，於法院審理行為人違反道路
    交通管理處罰條例案件時，當有其適用；故法院於審理行為
    人違反道路交通管理處罰條例案件，當踐行完畢調查證據之
    程序後，為事實之認定時，如就原處分機關所認定之行為人
    違規之事實仍有合理之訴訟上懷疑，而無法百分之百確信行
    為人確有該當於道路交通管理處罰條例各該處罰條文之構成
    事件事實時，即應依訴訟上之待證事實「倘有懷疑，則從被
    告之利益作解釋」之證據法則，作對受處分人有利之認定。
二、原處分機關交通部公路總局臺中區監理所彰化監理站略以：
    異議人即受處分人乙○○於民國96年9月10日12時58分，駕
    駛車牌號碼6823－FW號自用小客車，在彰化縣二林鎮○○路
    ○○街口，因「未領有駕駛執照駕駛自小客車行駛路上（禁
    駛）」違規之情形，經彰化縣警察局芳苑分局依違反道路交
    通管理處罰條例第21條第1 項規定，以I00000000 號舉發違
    反道路交通管理事件通知單攔檢舉發。異議人即受處分人未
    於期限內到案，遂於97年4 月9 日以彰監四字第裁64－I000
    00000 號裁決書處罰鍰新臺幣12,000元；逾期則依裁決書處
    罰主文規定裁處，於法並無不合等語。
三、本件受處分人聲明異議意旨：詳如異議狀之所載。
四、經查：
（一）車牌號碼6823－FW號自用小客車，為案外人甲○○所有，
      ；又該車於96年9 月10日12時58分，在彰化縣二林鎮○○
      路○○街口，因駕駛人有未領有駕駛執照駕駛自用小客車
      行駛之違規，為警當場製單舉發一情，業據證人即彰化縣
      警察局芳苑分局原斗派出所警員吳遠志到庭結證明確，並
      有舉發違反道路交通管理事件通知單、車號查詢汽車車籍
      各一件在卷可考，固堪信為真實。
（二）然經查詢汽車駕駛人資料，異議人乙○○確有普通小客車
      之駕駛執照，有效期限至100 年10月29日乙節，有該汽車
      駕駛人資料1 紙在卷足稽，並非未領有駕駛執照之人。且
      證人吳遠志於本院97年5 月8 日調查時到庭結證稱：96年
      告發本件之印象，伊還蠻清楚的，違規當日駕駛人態度很
      好，並說車主為其朋友，還說出車主之姓名及車主住在台
      中縣大雅鄉，與伊查核到之車籍資料相符，另查詢結果該
      車也無報失竊資料；惟伊對當時在場之駕駛人是否為到庭
      之異議人已不復記憶，並說明舉發單上之行為人姓名、年
      籍、住址均由案發當日之違規人告知，且當日之違規人並
      無拿身分證件給伊查核，因違規人表示當時其駕照被扣…
      等語，可見證人即舉發之警員吳遠志當時所取締之駕駛人
      是否即為受處分人乙○○顯非無疑。
（三）又異議人乙○○之駕駛執照並無遭吊扣之紀錄，有上揭汽
      車駕駛人查詢資料在卷為憑。又車主甲○○於97年6 月11
      日接受臺中縣警察局豐原分局大雅分駐所詢問時說明：車
      牌號碼6823－FW之車子，平日均由其自己在使用，又說其
      並不認識有乙○○這個人，亦未曾借予乙○○使用…等語
      ，益徵本件舉發違規時間該車牌號碼6823－FW自用小客車
      之使用人非受處分人乙○○堪予認定。
（四）復依前揭卷附舉發違反道路交通管理事件通知單上駕駛人
      （違規人）之簽名，雖有「乙○○」之簽名，然該卷附之
      舉發違規通知單上「乙○○」之簽名形式，與受處分人異
      議狀上姓名欄、具狀人之簽名，以及在本院當庭於訊問筆
      錄上親自書寫之簽名，互相核對、比較之結果，其間有關
      筆順、勾勒、轉折及收筆、書寫之慣性等書寫方式，有些
      不同，亦難確認為係屬同一人所簽名。
（五）又受處分人並非本件違規車輛所有人，是縱其姓名、年籍
      資料登錄於舉發單上，然是否遭人冒名，尚有可疑，自不
      得僅憑舉發單上登載受處分人之姓名、年籍即率予認定本
      件受處分人確有卷附舉發違反道路交通管理事件通知單上
      所述之違規事實，故本件受處分人辯稱其並非當日違規之
      人等語，尚堪採信。此外，本案復查無其他積極證據足以
      證明受處分人確於前揭時、地有違規之事實，是認本案證
      據尚有不足，原處分機關遽予裁罰，容有未洽，應認本件
      異議為有理由，爰撤銷原處分並另為受處分人不罰之諭知
      。
據上論斷，應依道路交通管理處罰條例第87條第2項、道路交通
案件處理辦法第20條，裁定如主文。
中    華    民    國    97    年    6     月    30    日
                          交通法庭    法  官  周淡怡
以上正本證明與原本無異。
如不服本裁定，應於裁定送達後五日內向本院提出抗告狀 (須附
抗告狀繕本 )。
中    華    民    國    97    年    6     月    30    日
                                      書記官  劉玫金


司法院資訊處製作；財團法人民間司法改革基金會備份。
